臺灣高等法院刑事裁定
111年度抗字第714號
抗  告  人
即  受刑人  陳冠龍


                    （現於法務部○○○○○○○○○○○執 行）
上列抗告人即受刑人因聲請定應執行刑案件，不服臺灣新北地方
法院中華民國111年3月31日裁定（111年度聲字第748號），提起
抗告，本院裁定如下：
    主  文
抗告駁回。                                              
    理  由
一、原裁定意旨略以：抗告人即受刑人陳冠龍（下稱抗告人）經
    原審法院判處如原裁定附表所示之刑，均經分別確定在案，
    其中抗告人所犯如原裁定附表編號2至12所示罪刑，曾經原
    審法院定其應執行刑為有期徒刑8月確定，此有本院被告前
    案紀錄表及前揭判決書各1份在卷足憑。是就原裁定附表所
    示之罪定應執行刑，自不得踰越刑法第51條第5款所定法律
    之外部界限，即不得重於原裁定附表所示12罪宣告刑之總和
    ；亦應受內部界限之拘束，即不得重於上開所定執行刑加計
    原裁定附表編號1之刑期總和。又抗告人所犯如原裁定附表
    所示之罪，有刑法第50條第1項但書第1款所指得易科罰金之
    罪與不得易科罰金之罪不得併合處罰情事，惟抗告人就原裁
    定附表所示數罪，已具狀請求檢察官聲請合併定其應執行之
    刑，此有抗告人之定刑聲請切結書附卷足稽，是檢察官聲請
    就如原裁定附表所示之罪定其應執行之刑，經核與法律規定
    相符，應予准許，爰裁定抗告人所犯如原裁定附表所示之罪
    及所處之刑，應執行有期徒刑1年2月。至抗告人所犯如原裁
    定附表編號2至12所示罪刑，原雖得易科罰金，然與其所犯
    其餘不得易科罰金之罪併合處罰之結果，於定執行刑時，無
    庸諭知易科罰金之折算標準等語。
二、抗告意旨略以：㈠量刑及數罪併罰定應執行刑之輕重，固屬
    事實審法院得依職權自由裁量之事項，然並非概無法律之拘
    束，自由裁量係於法律一定之外部性界限內，使法官具體選
    擇以為適當之處理，必須符合適用之法規目的，須受法律秩
    序之理念所指導。㈡數罪併罰定應執行刑之裁量，其依刑法
    第51條第5款定執行刑者宜注意刑罰邊際效應隨刑期而遞減
    及行為人所生痛苦程度隨刑期而遞增之情形，考量行為人復
    歸社會之可能性，妥適定執行刑。除不得違反刑法第51條之
    外部界限外，尤應謹守法律内部性界限，以達刑罰經濟及恤
    刑之目的。倘違背上開定執行刑内部界限而濫用其裁量，仍
    非適法。㈢數罪併罰有二裁判以上宣告多數有期徒刑者，依
    刑法第53條、第51條第5款之規定「於各刑中之最長期以上
    ，各刑合併之刑期以下，定其刑期」係採「限制加重原則」
    規範執行刑之法定範圍，為其定刑之外部界限。乃因一律將
    宣告刑累計執行，刑責恐將偏重而過苛，不符現代刑事政策
    及刑罰之社會功能，而有必要透過定應執行刑程序，授權法
    官對被告本身及所犯各罪為「總檢視」，進行充分而不過度
    之評價，以妥適調整之。又刑法第57條之規定，係針對個別
    犯罪之科刑裁量，明定刑罰原則以及尤應審酌之各款事項，
    以為科刑輕重之標準；至數罪併罰定應執行刑之裁量標準，
    法無明文，然其裁量仍應兼衡罪責相當及特別預防之刑罰目
    的，具體審酌整體犯罪過程之各罪關係（例如各行為彼此間
    之關聯性《數罪間時間、空間、法益之異同性》、所侵害法益
    之專屬性或同一性、數罪對法益侵害之加重效應等）及罪數
    所反應行為人人格及犯罪傾向等情狀綜合判斷，為妥適之裁
    量，仍有比例原則及公平原則之拘束。㈣實務上學者論著亦
    有主張在累進遞減的原則上，數罪併罰時具體審酌整體犯罪
    過程之各罪關係，宜予各刑相加後酌減三分之一以上（黃榮
    堅教授「數罪併罰量刑模式構想」，月旦法學雜誌第123期
    ）。㈤綜上所述，我國刑法兼具報應主義及預防主義之雙重
    目的，故於量刑時，倘依抗告人之行為情狀處以適當徒刑，
    即足懲儆並可達防衛社會者，自非不可依客觀犯行與主觀惡
    性兩者加以考量其情狀，要難僅以行為人犯罪次數作為定其
    應執行之刑期惟一標準，應考量行為人犯罪時間的密接性及
    個人情狀，定其應執行刑期，始較符公平比例原則及個人情
    狀。㈥懇請能給予抗告人公平公正裁定，充分考量抗告人所
    請，讓抗告人有再一次悔過向上、改過自新的機會，重新量
    刑，給予最有利於抗告人之裁定，俾便抗告人早日重返社會
    ，重新作人等語。
三、按裁判確定前犯數罪者，併合處罰之。數罪併罰，分別宣告
    多數有期徒刑者，於各刑中之最長期以上，各刑合併之刑期
    以下，定其刑期，刑法第50條第1項前段、第51條第5款分別
    定有明文。又刑事訴訟法第370條第2項、第3項，已針對第
    二審上訴案件之定應執行刑，明定有不利益變更禁止原則之
    適；而分屬不同案件之數罪併罰有應更定執行刑之情形，倘
    數罪之刑，曾經定其執行刑，再與其他裁判宣告之刑定其執
    行刑時，在法理上亦應同受此原則之拘束。亦即，另定之執
    行刑，其裁量所定之刑期，不得較重於前定之執行刑加計後
    裁判宣告之刑或所定執行刑之總和。次按數罪併罰之定執行
    刑，係基於刑罰經濟與責罰相當之考量，所為一新刑罰之宣
    告，並非給予抗告人不當利益，法院於審酌個案具體情節，
    裁量定應執行之刑時，除應嚴格遵守刑法第51條所定方法為
    規範量刑之外部性界限外，其所定之執行刑，祇須不得較重
    於前定之執行刑加計後裁判宣告之刑之總和，又無全然喪失
    權衡意義，或裁量行使顯然有違比例原則之情形，並不悖於
    定應執行刑之恤刑目的者，即無違法或不當。
四、經查：抗告人犯原裁定附表所示之罪，分別經法院判處如原
    裁定附表所示之刑確定，各罪犯罪時間均在編號1所示判決
    確定日之前，且原裁定附表編號2至12所示罪刑，曾經臺灣
    新北地方法院以110年度訴字第983號判決定其應執行之刑為
    有期徒刑8月確定等節，有如原裁定附表各編號所示判決書
    及抗告人之本院前案紀錄表在卷可稽，檢察官聲請合併定應
    執行刑，原審法院本其職權，裁定本件定應執行刑為有期徒
    刑1年2月，係於各刑中之最長期（有期徒刑8月）以上、各
    刑合併之刑期（有期徒刑3年2月）以下，經核並未逾越刑法
    第51條第5款之界限，亦未逾越前定之執行刑與其餘宣告刑
    合計之總數（有期徒刑1年4月），且原裁定附表各罪所示宣
    告刑合計有期徒刑3年2月，其中數罪曾定應執行刑後，已達
    減輕刑罰之結果；另審酌抗告人所犯如原裁定附表所示之罪
    ，抗告人不僅單純犯附表編號1之攜帶兇器毀越門扇侵入住
    宅竊盜罪，還盜刷竊得之他人信用卡或簽帳金融卡而涉犯編
    號2至10之詐欺取財罪（含未遂）、編號11、12之行使偽造
    文書罪，造成被害人、銀行多方損失，此與前開加重竊盜罪
    之罪質不同，犯罪型態迥異，保護法益亦有不同，彼此間具
    有一定獨立程度。且抗告人各次盜刷被害人信用卡或簽帳金
    融卡之犯罪型態、動機雖屬類似，然犯罪時間已有間隔。是
    以本院綜衡卷存事證及抗告人所犯數罪類型、次數、各罪之
    侵害法益、個別罪質內容、各罪犯罪情節、對其犯罪應予之
    整體評價等一切情狀，因認原審法院所定執行刑，已屬適度
    減輕抗告人之刑期，其所定應執行刑並未逾越法律所規定之
    範圍，亦無明顯過重而違背比例原則或公平正義之情形，與
    刑罰經濟、刑法定應執行刑之恤刑考量等法律規範目的均無
    違背，核屬原審法院定刑職權之適法行使，於法並無違誤。
    又學者就數罪併罰量刑之意見，雖供辦案參考，但仍不得拘
    束法官在具體個案之裁量權。是抗告意旨執前詞請求重新裁
    量俱非可採。綜上所述，原裁定經核並無不合，抗告意旨以
    前揭情詞指摘原裁定不當，並無理由，應予駁回。
五、據上論斷，應依刑事訴訟法第412條，裁定如主文。
中　　華　　民　　國　　111 　年　　5 　　月　　27　　日
                  刑事第十八庭  審判長法  官  何俏美
                                      法  官  陳海寧
                                      法  官  葉乃瑋
以上正本證明與原本無異。
如不服本裁定，應於收受送達後五日內向本院提出抗告狀。
                                      書記官  程欣怡
中　　華　　民　　國　　111 　年　　5 　　月　　30　　日